【裁判字號】    89,易,115
【裁判日期】    890322
【裁判案由】    偽造文書
【裁判全文】
臺灣板橋地方法院刑事判決                          八十九年度易字第一一五號
    公  訴  人  臺灣板橋地方法院檢察署檢察官
    被      告  丁○○○
                丙○○
右列被告因偽造文書案件，經檢察官提起公訴（八十八年度偵字第一三九八九號），
本院判決如左：
    主  文
丁○○○、丙○○共同明知為不實之事項，而使公務員登載於職務上所掌之公文書，
足以生損害於公眾及他人，各處拘役參拾日，如易科罰金，均以佰元折算壹日。丙
○○緩刑貳年。
    事  實
一、丁○○○與丙○○為母子關係，明知二人間並無任何債權債務關係存在，竟因丁
    ○○○欲就名下財產繼承事宜預作分配，而基於共同之犯意聯絡，於民國八十八
    年三月二日，透過不知情之代書甲○○，向宜蘭縣宜蘭地政事務所申請辦理將丁
    ○○○所有、坐落於宜蘭縣宜蘭市○○段二二六地號土地，設定一般抵押權（起
    訴書誤為最高限額抵押權）新台幣（下同）五百萬元之抵押權予丙○○，使該事
    務所承辦人員將此不實事項登載於職務上所掌之土地登記簿謄本等公文書上，足
    以生損害於地政機關對土地登記事項管理之正確性及丁○○○之債權人乙○○。
二、案經乙○○訴由台灣板橋地方法院檢察署檢察官偵查起訴。
    理  由
一、訊據被告丁○○○坦承係為將名下財產繼承事宜預作分配，而將上開土地設定抵
    押予被告丙○○之事實不諱，被告丙○○則否認犯罪，辯稱：是伊母親去辦的，
    伊並不知情云云。惟查：被告丙○○於本院審理中自承：是在八十八年過農曆年
    時，父母親說要分配財產，當時有說可能要辦過戶或辦設定，當時伊有同意。是
    我母親問過我後，我答應他去辦，我母親當時有說可能是用辦過戶或設定等方式
    ，等語（見本院八十九年一月二十一日、同年二月十八日訊問筆錄），是被告丙
    ○○對其母丁○○○可能以辦理抵押權之方式分配財產，事先已然知情並同意，
    足認被告丙○○對本件犯行有不確定之故意，至其後之委託代書辦理之手續，雖
    由被告丁○○○負責，亦無解其罪責之成立。此外，復有土地登記簿謄本、抵押
    權設定申請書在卷足資佐證。從而本件事證明確，被告等犯行洵堪認定，應依法
    論科。
二、核被告丁○○○、丙○○所為均係犯刑法第二百十四條使公務員登載不實罪。其
    二人有犯意聯絡及行為分擔，均為共同正犯。爰審酌被告犯罪之動機、目的、手
    段、犯罪所生之危害及犯後之態度等一切情狀，分別量處如主文所示之刑，並諭
    知易科罰金之折算標準。末查，被告丙○○前未曾受有期徒刑以上刑之宣告，有
    台灣高等法院檢察署刑案紀錄簡覆表在卷可稽，其因一時失慮，致觸犯本件犯行
    ，經此偵審程序併科刑判決後，當以知所警惕，信無再犯之虞，本院認前開對其
    宣告之刑，以暫不執行為適當，爰併宣告緩刑二年，以啟自新。至被告丁○○○
    因另涉違反稅捐稽徵法案件，現由台灣板橋地方法院檢察署偵查中，有台灣高等
    法院檢察署刑案紀錄簡覆表附卷足參，是不宜宣告緩刑，附此敘明。
據上論斷，應依刑事訴訟法第二百九十九條第一項前段，刑法第二十八條、第二百十
四條、第四十一條、第七十四條第一款，罰金罰鍰提高標準條例第一條前段、第二條
，判決如主文。
經檢察官毛有增到庭執行職務
中    華    民    國      八十九      年      三      月      二十二    日
                                  臺灣板橋地方法院刑事第二庭
                                      法  官  白  光  華
右正本證明與原本無異。
如不服本判決，應於判決送達後十日內，向本院提出上訴狀。
                                      書記官  韓  毓  寧
中      華      民      國      八十九      年    三    月    二十二    日
附錄本案所犯法條全文
刑法第二百一十四條
明知為不實之事項，而使公務員登載於職務上所掌之公文書，足以生損害
於公眾或他人者，處三年以下有期徒刑、拘役或五百元以下罰金。


司法院資訊處製作；財團法人民間司法改革基金會備份。
